【裁判字號】    98,抗,19
【裁判日期】    980331
【裁判案由】    本票裁定
【裁判全文】
臺灣新竹地方法院民事裁定                98年度抗字第19號
抗  告  人  乙○○
相  對  人  甲○○
                        段11.
上列抗告人與相對人甲○○間因本票裁定事件，對於中華民國98
年2月17日本院98年度司票字第152號裁定提起抗告，本院裁定如
下：
    主    文
抗告駁回。
抗告程序費用新臺幣壹仟元由抗告人負擔。
    理    由
一、按執票人向本票發票人行使追索權時，得聲請法院裁定後強
    制執行，此為票據法第一百二十三條所明文規定。又本票執
    票人依上開法條之規定，聲請法院裁定，以及抗告法院之裁
    定，僅依非訟案件程序，以審查強制執行許可與否，並無確
    定實體上法律關係存否之效力，如發票人就票據債務之存否
    有爭執時，應由發票人提起確認之訴，以資解決，最高法院
    56年臺抗字第714號、57年臺抗字第76號亦著有判例可資參
    照。
二、本件相對人於原審主張：其執有抗告人為發票人，如原審裁
    定所示之本票一紙（簡稱系爭本票），並免除作成拒絕證書
    ，詎屆期提示未獲付款，依票據法第一百二十三條聲請裁定
    許可強制執行等情，業據其於原審提出系爭本票一紙為證，
    原裁定予以准許，即無不合。抗告意旨略以：兩造於民國 (
    以下同)九十一年間認識，當時抗告人在籌劃經營皮件及服
    飾之生意，並於九十二年三月間於湖口鄉○○路○段128號
    開設吉亞精品店，相對人認為有利可圖，遂主動向抗告人表
    示要參與投資，並將投資之資金陸續匯款予抗告人。嗣抗告
    人所經營之上開店鋪於九十六年下半年起虧損累累，乃於九
    十六年十月間歇業，相對人當時亦詳知此事，且對於其投資
    此店鋪虧損一事並無任何意見，且與抗告人仍以朋友關係繼
    續往來。詎於九十七年十月十二日下午一時許，相對人竟偕
    同不知名之五名男子及一名女子，來到抗告人父母位於新竹
    縣湖口鄉○○○街之麵攤騎樓，強制將正在幫忙麵攤生意之
    抗告人拉到旁邊空地，向抗告人索討因投資開店所虧損之金
    額，其他同來之人即大聲叱喝抗告人應返還其投資款，抗告
    人當時即回稱: 投資虧損係兩相情願，相對人不得因虧損而
    要索回投資款，況抗告人亦曾分別匯款一百七十萬元及二十
    萬元予相對人等語，但不為相對人及其同夥所採信，渠等並
    不斷以兇惡口氣向抗告人索討金錢，抗告人心生畏懼，乃趁
    隙逃至住宅後之曬衣場躲避，不料相對人等自後追趕，並對
    抗告人恫稱要砸毀抗告人之休旅車，及不讓抗告人之家人經
    營麵攤生意等語，抗告人在非常恐懼害怕下被逼簽下系爭本
    票交予相對人，惟抗告人與相對人間並未有任何債務之存在
    ，且系爭本票係遭相對人等之脅迫所開立，有抗告人對相對
    人等提出恐嚇取財之刑事告訴狀，及新竹市○○街郵局第11
    7號存證信函可證，詎原審法院不察，逕為准許相對人之請
    求，即有不當，為此請求廢棄原裁定，改裁定駁回相對人之
    聲請等語。然查，系爭本票確為抗告人所簽發乙節，為抗告
    人所不爭執，且系爭本票從其形式外觀，依形式審查之結果
    ，亦具備准許強制執行之要件，是原審准相對人之聲請，予
    以核發本票裁定，於法並無不合。至於抗告人所稱上情，即
    便屬實，亦屬實體法上之問題，揆諸首揭說明，如兩造間就
    此仍有爭執，宜由抗告人另行提起實體訴訟，以資解決，非
    本件非訟程序所得加以審究，是抗告人提起本件抗告為無理
    由，應予駁回。
三、據上論結，本件抗告為無理由，依非訟事件法第四十六條、
    第二十四條第一項、第二十一條第二項，民事訴訟法第四百
    九十五條之一第一項、第四百九十九條第一項、第九十五條
    、第七十八條，裁定如主文。
中    華    民    國    98    年     3    月    31    日
                民事第二庭  審判長法  官   汪銘欽
                                  法  官   陳順珍
                                  法  官   鄭政宗
以上正本係照原本作成。
如不服本裁定，僅得於收受本裁定正本送達後10日內，以適用法
規顯有錯誤為理由，向本院提出再抗告狀，（須附繕本一份及繳
納再抗告裁判費新臺幣1,000元），經本院許可後始可再抗告。
中    華    民    國    98    年     3    月    31   日
                                  書記官   曾柏方


司法院資訊處製作；財團法人民間司法改革基金會備份。
